【裁判字號】    98,審事聲,5
【裁判日期】    980615
【裁判案由】    聲明異議
【裁判全文】
臺灣高雄地方法院民事裁定             98年度審事聲字第5號
異  議  人  金成豐營造有限公司
法定代理人  甲○○
債  權  人  新穗耕企業有限公司
法定代理人  乙○○
債  務  人  趙壹營造工程股份有限公司
法定代理人  丙○○
第  三  人  高雄市左營區新光國民小學
法定代理人  李再發
上列當事人間假扣押強制執行事件，異議人對於中華民國98年2
月27日本院民事執行處司法事務官所為91年度執全字第811 號裁
定提出異議，本院裁定如下：
    主  文
異議駁回。
    理  由
一、本件異議人聲請及異議意旨略以：債權人新穗耕企業有限公
    司（下稱新穗耕公司）因主張對債務人趙壹營造工程股份有
    限公司（下稱趙壹公司）有債權，並主張趙壹公司因承包第
    三人新光國民小學（下稱新光國小）之校舍興建工程而有工
    程款債權尚未領取，而聲請本院核發扣押命令。因新光國小
    就該扣押命令聲明異議，本院乃於94年2 月28日通知新穗耕
    公司應於收受通知後10日內對新光國小起訴，並向本院提出
    起訴證明，且載明逾期不起訴時，得依新光國小之聲請，撤
    銷扣押命令，然新穗耕公司並未於函文所定10日之期限內提
    起訴訟。又異議人因承接趙壹公司施作新光國小之工程，且
    受讓該債權而得向新光國小請求給付，並因新光國小拒絕而
    提起訴訟，詎異議人經向本院聲請撤銷該扣押命令，竟遭駁
    回。然異議人業已受讓趙壹公司之工程款債權，並得請求新
    光國小為給付，現因扣押令令限制新光國小之給付，致異議
    人之債權無法受償，異議人自得聲請撤銷扣押命令等語。
二、按第三人對於執行法院依強制執行法第115 條所為之執行命
    令，依同法第119 條第1 項規定聲明異議後，執行法院應通
    知債權人。債權人對於第三人之聲明異議認為不實時，得於
    收受前項通知後10日內向管轄法院提起訴訟，並應向執行法
    院為起訴之證明及將訴訟告知債務人。債權人未於前項規定
    期間內為起訴之證明者，執行法院得依第三人之聲請，撤銷
    所發執行命令。此從64年4 月22日修正公布後之強制執行法
    第115 條、第119 條第1 項及120 條規定觀之甚明。則依上
    條條文規定，第三人就執行命令聲明異議後，執行法院即應
    通知債權人此項異議情事，並告知債權人得於收受通知後10
    日內起訴及應向執行法院為起訴之證明，且若債權人未於上
    開規定期間內為起訴之證明者，執行法院即得依第三人之聲
    請撤銷所發之執行命令。
三、經查，本院依新穗耕公司之聲請於91年3 月8 日核發執行命
    令，就趙壹公司對新光國小之工程款債權予以扣押，因新光
    國小於91年3 月18日及4 月3 日就上開執行命令聲明異議，
    本院乃於94年2 月28日通知新穗耕公司上開異議情事，並告
    知得依法依限對新光國小起訴及不為起訴證明時，得依新光
    國小之聲請撤銷執行命令等規定，且已於94年3 月2 日送達
    新穗耕公司，而新光國小尚未聲請撤銷上開執行命令等情，
    業經本院依職權調取本院91年度執全字第811 號卷查明屬實
    。按強制執行法第120 條既明文規定債權人於第三人聲明異
    議後，為確保其債權之受償，得依法依限為起訴，並規定第
    三人於債權人不起訴時得聲請執行法院撤銷執行命令，以儘
    早確定其法律效果。則本件新光國小於聲明異議並經執行法
    院通知新穗耕公司，且新穗耕公司亦未於期限內起訴後，即
    已得依法聲請撤銷上開執行命令，以解除其因執行命令所受
    之限制，甚為明確。
四、然新穗耕公司於新光國小聲請撤銷上開執行命前，已就該扣
    押之債權，對新光國小及趙壹公司起訴請求，並經本院以98
    年度審訴字第1178號審理中，經本院依職權調取該案卷查明
    屬實，則新穗耕公司既已在新光國小聲請撤銷執行命令前提
    起訴訟，且新光國小又未聲請撤銷該執行命令，異議人自亦
    無從提出撤銷執行命令之聲請。執行法院以異議人非執行債
    權人或第三人而無權聲請為由，駁回其聲請，參酌新穗公司
    已提起訴訟之情事，此項結論即無違誤。異議意旨指摘原裁
    定不當，求予廢棄，為無理由，應予駁回。
五、據上論結：本件異議為無理由，依強制執行法第30條之1、
    民事訴訟法第240 條之4 第3 項後段，裁定如主文。
中    華    民    國    98    年    6     月    15    日
                            民事第二庭
                                法  官  林紀元
正本係照原本作成。
如不服本裁定應於送達後10日內向本院提出抗告狀，並繳納裁判
費新台幣1,000元。
中    華    民    國    98    年    6     月    15    日
                                書記官  蔡靜雯


司法院資訊處製作；財團法人民間司法改革基金會備份。
